【裁判字號】    92,簡上,140
【裁判日期】    921127
【裁判案由】    清償債務
【裁判全文】
臺灣桃園地方法院民事判決  九十二年度簡上字第一四○號
    上  訴  人  甲○○
    被  上訴人  乙○○
右當事人間請求清償債務事件，上訴人對於中華民國九十二年四月十日本院桃園簡易
庭九十二年度桃簡字第二四二號第一審判決提起上訴，經本院於中華民國九十二年十
一月十三日辯論終結，判決如左：
    主  文
原判決廢棄。
右廢棄部分，被上訴人在第一審簡易之訴駁回。
第一、二審訴訟費用由被上訴人負擔。
    事  實
甲、上訴人方面：
一、聲明：如主文所示。
二、陳述：上訴人與訴外人即被上訴人之被繼承人張敬雲素不相識，上訴人從未曾持
    任何債權憑證向張敬雲借貸，本件借款應係訴外人即上訴人之妻康張素珠未經上
    訴人同意，逕自向張敬雲借款，並於借據上填載上訴人之姓名，上訴人實非借款
    人，應無庸負清償借款之責。
乙、被上訴人方面：
一、聲明：上訴駁回。
二、陳述：除與原審判決書所載者相同茲予引用外，補稱略以：
    系爭借款係上訴人與其妻康張素珠共同向被上訴人之被繼承人張敬雲借得，上訴
    人於張敬雲去世時，亦曾致贈奠儀，上訴人辯稱與張敬雲素不相識云云，並無足
    採。
三、證據：除援用原審之立證方法外，另聲請訊問證人張江梅英、張宏平。
    理  由
一、被上訴人主張：上訴人於民國（下同）八十年二月六日向訴外人張敬雲借款新台
    幣（下同）二十萬元，嗣張敬雲於九十一年八月五日死亡，其全體繼承人即被上
    訴人及訴外人張江梅英、張宏平、張金安於同年九月二十三日協議系爭借款債權
    由被上訴人單獨繼承，爰依消費借貸之法律關係，訴請上訴人給付二十萬元及自
    起訴狀繕本送達翌日起至清償日止，按年息百分之五計算之利息。被上訴人則以
    ：系爭借款係其妻康張素珠單獨向張敬雲借貸，與上訴人無關，被上訴人所提出
    借據上之簽名、印章均非其所為，其自不應負清償借款責任等語置辯。
二、被上訴人主張其被繼承人張敬雲於九十一年八月五日死亡，嗣張敬雲之全體繼承
    人於同年九月二十三日協議張敬雲遺產中之系爭借款債權由被上訴人單獨繼承之
    事實，業據被上訴人提出張敬雲之除戶謄本、遺產分割協議書各一件為證，並為
    上訴人所不爭執，此部分上訴人主張之事實，自堪信為真實。被上訴人則以前揭
    情詞置辯。是本件應審究者厥為上訴人是否有向被上訴人之被繼承人張敬雲借款
    之事實。
三、按當事人主張有利於己之事實者，就其事實有舉證之責任；又私文書應由舉證人
    證其真正，民事訴訟法第二百七十七條前段、第三百五十七條前段分別定有明文
    。經查，被上訴人提出之借據影本，上訴人否認其真正，並否認有消費借貸之事
    實，則依舉證責任分配原則，自應由被上訴人負舉證之責任。被上訴人就此固聲
    請訊問證人即張敬雲之妻張江梅英及張敬雲之子張宏平，然證人張江梅英到庭證
    稱：當時係上訴人與康張素珠持已簽名、蓋章完成之借據至伊住處向張敬雲借款
    ，在場之人除伊外，尚有張敬雲、乙○○、張宏平等三人，均全程在場等語；證
    人張宏平則證稱：上訴人與康張素珠至伊住處向父親張敬雲借款，伊父母、姊姊
    （即乙○○）、哥哥（張金安）均全程在場，上訴人與康張素珠係於借款當場書
    立借據，並於其上簽名、蓋章等語（見本院九十二年九月二十六日準備程序筆錄
    ）。前開證人就借款當時在場人數、借據之簽發過程之證述均有出入，又證人張
    江梅英、張宏平證稱被上訴人全程在場乙節，亦與被上訴人陳稱：上訴人及康張
    素珠至伊住處，伊向該二人打招呼後即外出，返家後曾見張敬雲交付借款與康張
    素珠等語未合，是前開證人之證述顯難憑採。綜上所述，被上訴人就其被繼承人
    張敬雲於八十年二月六日借款二十萬元與被上訴人之事實既未能舉證以實其說，
    其依消費借貸之法律關係，請求上訴人給付借款二十萬元及自起訴狀繕本送達翌
    日即九十二年二月二十一日起至清償日止，按年息百分之五計算之利息，為無理
    由，不應准許。原審判命上訴人給付，尚有未洽。上訴意旨指摘原判決不當，求
    予廢棄改判，為有理由，自應由本院予以廢棄，改判如主文第二項所示。
四、本件事證已臻明確，兩造其餘主張及舉證，核與判決結果不生影響，爰不另一一
    論述，附此敘明。
五、據上論結，本件上訴為有理由，依民事訴訟法第四百三十六條之一第三項、第四
    百五十條、第七十八條，判決如主文。
中      華      民      國    九十二    年     十一     月    二十七    日
                            臺灣桃園地方法院民事第二庭
~B審判長法官  邱瑞祥
~B法      官  管靜怡
~B法      官  劉佩宜
右為正本係照原本作成
本判決不得上訴
中      華      民      國    九十二    年     十一     月     二十七   日
~B法院書記官  吳仁心


司法院資訊處製作；財團法人民間司法改革基金會備份。
